臺灣新竹地方法院刑事判決
109年度訴字第949號
公  訴  人  臺灣新竹地方檢察署檢察官
被      告  陳奕安


選任辯護人  黃毓然律師
上列被告因詐欺案件，經檢察官提起公訴（109 年度偵字第3270
號），被告於本院準備程序中，就被訴事實為有罪之陳述，經本
院告知被告簡式審判之旨，並聽取檢察官、被告及辯護人之意見
後，進行簡式審判程序，並判決如下：
    主  文
陳奕安犯三人以上共同冒用公務員名義詐欺取財罪，處有期徒刑
陸月。
未扣案之犯罪所得新臺幣貳萬柒仟元沒收，於全部或一部不能沒
收或不宜執行沒收時，追徵其價額。
    事實及理由
一、本案犯罪事實及證據，除犯罪事實欄一「共同基於詐欺取財
    之犯意聯絡」更正為「共同意圖為自己不法之所有，基於三
    人以上共同冒用公務員名義詐欺取財之犯意聯絡」、「佯裝
    『陳瑞宏』警官」更正為「佯裝『陳宏達』警官」、「向徐周蓮
    英收取如附表所示時間、地點、金額」更正為「於附表所示
    時間、地點，向徐周蓮英收取如附表所示之金額」、附表編
    號１地點更正為「新竹縣竹北市光明六路東二段與復興二路
    交岔口人行道上」；及證據部分補充被告陳奕安於本院準備
    程序及簡式審判程序時之自白外，餘均引用檢察官起訴書之
    記載（如附件）。
二、論罪科刑
（一）核被告陳奕安所為，係犯刑法第339 條之4第1 項第1 款
      及第2 款三人以上共同冒用公務員名義詐欺取財罪。
（二）被告與「woow」及所屬詐騙集團其餘成員間，具有三人以
      上冒用公務員名義共同詐欺取財之犯意聯絡，並有行為之
      分擔，應論以共同正犯。
（三）刑法第59條之酌量減輕其刑，必於犯罪之情狀有特殊之原
      因與環境等等，在客觀上足以引起一般同情，認為即予宣
      告法定低度刑期，猶嫌過重者，始有其適用（最高法院45
      年台上字第1165號、51年台上字第899號判決意旨參照）
      。又刑法第339條之4第1項之罪，其法定本刑為1年以上7
      年以下有期徒刑，而詐欺取財之人，其原因動機不一，犯
      罪情節未必相同，危害社會程度亦屬有異。然此類犯行之
      法定最低本刑均屬一致，難謂盡符事理之平，於此情形，
      倘依其情狀處以適切徒刑，即足生懲儆之效，並可達防衛
      社會之目的者，自非不可依客觀之犯行與主觀之惡性兩者
      加以考量其情狀，是否存有足以憫恕之處，再適用刑法第
      59條規定酌量減輕其刑，以求個案裁判之量刑，能斟酌至
      當，符合比例原則。查本案被告於行為時年僅18歲，因需
      父親醫藥費而激起貪念擔任詐騙集團車手負責取款，但被
      告係擔任末端車手角色，每次取款所得分配之報酬尚非甚
      鉅，且犯後已坦承犯行，並與本案告訴人達成和解，不難
      窺見被告極力彌補過錯之誠意。綜合本案客觀犯罪情節、
      造成損害、被告主觀犯罪動機、惡性而論，倘就被告論以
      法定最低度刑即有期徒刑1年，確有情輕法重之感，堪認
      其犯罪之情狀尚堪憫恕，爰依刑法第59條規定酌量減輕其
      刑。
（四）爰審酌被告為貪圖自身不法之利益，而與詐騙集團不詳成
      員共同犯本案詐欺取財犯行，侵害告訴人之財產安全及社
      會治安，所為實無足取；惟被告於本件僅擔任向告訴人收
      取款項之最易遭查獲而較具風險性之角色，與在幕後擬定
      並指揮進行縝密之犯罪計畫之詐騙集團核心成員之參與程
      度明顯不同，涉案程度尚非嚴重；且被告犯後始終坦認犯
      行，並已與告訴人達成和解，至本案辯論終結前均依約履
      行和解條件，賠償告訴人損失，此有本院110年3月23日調
      解筆錄、辯護人陳報之轉帳憑證在卷可證，犯後態度良好
      ；兼衡被告高職肄業之智識程度，現從事冷氣維修工作，
      未婚無子，與父親及妹妹同住之家庭生活狀況等一切情狀
      ，量處如主文所示之刑。
三、沒收
　　未扣案之新臺幣2萬7000元，為被告犯本案自所屬詐欺集團
    成員取得之報酬，為其犯罪所得，且經被告取得事實上支配
    權，而為屬於被告之物，應依刑法第38條之1 第1 項、第3
    項規定宣告沒收，於全部或一部不能沒收或不宜執行沒收時
    ，追徵其價額。
據上論斷，應依刑事訴訟法第273條之1第1項、第299條第1項前
段、第310條之2、第454條第2項，判決如主文。
本件經檢察官馮品捷提起公訴，檢察官劉得為到庭執行職務。
中　　華　　民　　國    110   年     9    月    6     日
                  刑事第三庭  法  官  黃怡文
以上正本證明與原本無異。
如不服本判決應於收受本判決後20日內向本院提出上訴書狀，上
訴書狀應敘述具體理由。上訴書狀未敘述上訴理由者，應於上訴
期間屆滿後20日內補提理由書狀於本院(均須按他造當事人之人
數附繕本 )「切勿逕送上級法院」。 
中　　華　　民　　國　　110 　年　　9 　　月　　6 　　日
                              書記官  謝沛真 
附錄本案所犯法條：
中華民國刑法第339條之4
犯第339條詐欺罪而有下列情形之一者，處1年以上7年以下有期
徒刑，得併科1百萬元以下罰金：
一、冒用政府機關或公務員名義犯之。
二、三人以上共同犯之。
三、以廣播電視、電子通訊、網際網路或其他媒體等傳播工具，
    對公眾散布而犯之。
前項之未遂犯罰之。
附件
臺灣新竹地方檢察署檢察官起訴書
                                     109年度偵字第3270號
　　被　　　告　陳奕安　男　19歲（民國00年0月00日生）
　　　　　　　　　　　　住○○市○○區○○里0鄰○○○路0
　　　　　　　　　　　　　00號
　　　　　　　　　　　　居新北市○○區○○街00巷0號2樓
　　　　　　　　　　　　國民身分證統一編號：Z000000000號
上列被告因詐欺案件，已經偵查終結，認應該提起公訴，茲將犯
罪事實及證據並所犯法條分敘如下：
　　　　　　犯罪事實
一、陳奕安於民國108年12月初加入真實姓名年籍不詳，綽號「w
    oow」之成年男子所屬之詐騙集團，負責向被害人領取款項
    等工作，並約定可分得詐得款項之百分之三。陳奕安因而與
    上開詐騙集團成員共同基於詐欺取財之犯意聯絡，於108年1
    2月16日至17日，由該詐騙集團某成員佯稱健保局人員撥打
    電話予徐周蓮英，告以徐周蓮英其健保卡遭人盜用，再轉由
    該詐騙集團另名成員佯裝「陳瑞宏」警官，告知予徐周蓮英
    經通知三次均未到庭，要求徐周蓮英必須繳納金錢，否則將
    因觸法而入獄執行，並將指派專員前去收取現金云云，以上
    開詐術使徐周蓮英陷於錯誤，陳奕安復依詐騙集團成員指示
    ，向徐周蓮英收取如附表所示時間、地點、金額，每次並取
    得新臺幣(下同)9,000元之報酬，再將剩餘款項交由其他詐
    騙集團成員取走。嗣因徐周蓮英察覺有異而報警處理，始循
    線查悉上情。
二、案經徐周蓮英訴由新竹縣政府警察局竹北分局報告偵辦。
　　　　　　證據並所犯法條
一、證據清單及待證事實：
編號 證據名稱 待證事實 1 被告陳奕安於警詢時及偵查中之供述 證明被告加入手機通訊軟體暱稱為「woow」招攬之詐騙集團，並於上開時、地依指示向告訴人徐周蓮英取款之事實。 2 告訴人徐周蓮英於警詢及偵查中之指訴 證明告訴人遭詐騙集團成員詐騙，並依詐騙集團成員指示，於附表所示時、地交付款項予被告之事實。   3 108年12月18日之嘟嘟房高鐵新竹站監視器畫面截圖 證明被告有於附表之編號1之時間行經新竹高鐵站附近欲向告訴人取款及當日穿著等事實。  4 108年12月23日之嘟嘟房高鐵新竹站監視器畫面截圖 證明被告有於附表之編號2之時間行經新竹高鐵站附近欲向告訴人取款及當日穿著等事實。  5 108年12月25日之高鐵新竹站監視器畫面截圖 證明被告有於附表之編號3之時間行經新竹高鐵站附近欲向告訴人取款及當日穿著等事實。 
二、核被告所為，係犯刑法第339條之4第1項第1、2款之三人以
    上共同冒用公務員名義詐欺取財既遂罪嫌。被告與綽號「wo
    ow」及該詐騙集團之真實姓名年籍不詳之其他成員間有犯意
    聯絡及行為分擔，請論以共同正犯。犯罪所得請依法宣告沒
    收。
三、依刑事訴訟法第251條第1項提起公訴。
　　此　致
臺灣新竹地方法院
中　　華　　民　　國　 109　　年　　10　　月　　27　　日
　　　　　　　　　　　　　　　檢　察　官　馮品捷
本件證明與原本無異。
中　　華　　民　　國　 109　　年　　11　　月　　5 　　日
                      　　　　書　記　官  卓漱菡
所犯法條　　
中華民國刑法第339條之4
犯第 339 條詐欺罪而有下列情形之一者，處 1 年以上 7 年以
下有期徒刑，得併科 1 百萬元以下罰金：
一、冒用政府機關或公務員名義犯之。
二、三人以上共同犯之。
三、以廣播電視、電子通訊、網際網路或其他媒體等傳播工具，
    對公眾散布而犯之。
前項之未遂犯罰之。

附表
編號 時間 地點 金額 （新臺幣） 1 108年12月18日13時許 新竹縣竹北市光明六路東二段予復興二路交岔口人行道上 53萬元 2 108年12月23日13時30分許 新竹縣竹北市光明六路東二段之土地公廟 77萬元  3 108年12月25日14時許 新竹縣竹北市光明六路東二段之土地公廟 33萬元